【裁判字號】    97,上訴,2994
【裁判日期】    970815
【裁判案由】    毒品危害防制條例
【裁判全文】
臺灣高等法院刑事判決                97年度上訴字第2994號
上  訴  人
即  被  告  甲○○
上列上訴人因毒品危害防制條例案件，不服臺灣士林地方法院97
年度訴字第282號，中華民國97年4月30日第一審判決（起訴案號
：臺灣士林地方法院檢察署97年度毒偵緝字第14號、97年度毒偵
字第145號），提起上訴，本院判決如下：
    主  文
上訴駁回。
    事  實
一、甲○○曾因施用毒品案件，經觀察、勒戒後，認無繼續施用
    毒品傾向，於民國90年10月3日觀察、勒戒執行完畢釋放，
    並由原審法院於90年10月25日裁定不付審理。繼又因施用毒
    品案件，經原審法院以94年度士簡字第836號判決判處有期
    徒刑4月確定，於95年1月17日執行完畢。竟仍不知悔改，復
    分別基於施用第一級毒品海洛因、第二級毒品甲基安非他命
    之犯意，各於96年7月2日下午2時許，在臺北縣樹林市○○
    街○段18號6樓友人住處（起訴書誤載為臺北市○○區○○路
    99號4樓住處），以針筒注射之方式，施用第一級毒品海洛
    因一次，另以將甲基安非他命放入吸食器內點火燒烤之方式
    ，施用第二級毒品甲基安非他命一次；另基於施用第一級毒
    品海洛因之犯意，於96年11月28日，在臺北市某不詳地點（
    原判決誤載為在臺北市○○區○○路99號4樓住處，應予更
    正），以針筒注射之方式，施用第一級毒品海洛因一次。嗣
    先後於96年7月2日下午3時許，在臺北縣樹林市○○街○段18
    號6樓為警查獲；於96年11月29日凌晨1時許，於臺北市○○
    區○○路4段216號前因案遭緝獲後，為警採尿送驗，因而獲
    悉上情。
二、案經臺北縣政府警察局海山分局報告臺灣板橋地方法院檢察
    署呈請臺灣高等法院檢察署檢察長令轉臺灣士林地方法院檢
    察署檢察官偵查起訴及由臺北市政府警察局大安分局報請臺
    灣士林地方法院檢察署檢察官偵查起訴。
    理  由
一、上開犯罪事實，業據上訴人即被告甲○○於原審及本院審理
    時自白不諱（見原審法院卷第19頁至第22頁、本院卷97年8
    月1日審判程序筆錄），且有臺灣檢驗科技股份有限公司96
    年7月18日編號CH/2007/70424號濫用藥物尿液檢驗報告（見
    96年度毒偵字第6222號卷第9頁）、臺北市政府警察局偵辦
    毒品案件尿液檢體委驗單（見97年度毒偵字第145號卷第7頁
    ）、臺灣尖端先進生技醫藥股份有限公司96年12月7日濫用
    藥物檢驗報告（見97年度毒偵字第145號卷第6頁）各1紙在
    卷可憑，足見被告自白與事實相符，堪以採信。按92年7月9
    日新修正之毒品危害防制條例刪除二犯及三犯之規定，一改
    修法前繁雜之處遇程序，僅將施用毒品者簡化區分為初犯、
    再犯，並認施用毒品者係屬病患性犯人，以觀察、勒戒戒除
    其身癮，並以強制戒治去除其心癮。經觀察、勒戒或強制戒
    治執行完畢釋放後，若係五年後再犯該條例第10條施用毒品
    罪者，與同條例第20條第1項、第2項關於「初犯」之處理方
    式相同，檢察官應先聲請法院裁定令被告入勒戒處所觀察、
    勒戒，並視有無繼續施用毒品傾向，決定應予釋放、為不起
    訴之處分，或應聲請法院裁定令入勒戒處所強制戒治；若係
    五年內「再犯」同條例第10條施用毒品罪者，依同條例第23
    條第2項規定，檢察官則應依法追訴。觀諸該條例第20條第3
    項之修正理由：「觀察、勒戒或強制戒治五年後再犯者，顯
    見前所實施之觀察、勒戒或強制戒治已足以遮斷其施用毒品
    之癮，為期自新及協助其戒除毒癮，對此五年後再犯者，爰
    明定仍適用初犯之規定，先經觀察、勒戒、強制戒治之程序
    。」及同條例第23條第2項之修正理由：「為配合簡化施用
    毒品犯之刑事處遇程序，並鑑於經觀察、勒戒或強制戒治執
    行完畢釋放後五年內再犯者，其再犯率甚高，原據以實施之
    觀察、勒戒及強制戒治既已無法收其實效，自應施以刑事處
    遇。」顯然如施用毒品者係前經觀察、勒戒或強制戒治等治
    療程序執行完畢五年後，始再施用毒品之「初犯」，因前所
    執行之觀察、勒戒或強制戒治已足收戒除毒癮之效，自應重
    新執行觀察、勒戒或強制戒治等治療程序，並於治療程序執
    行完畢後，由檢察官為不起訴處分，毋庸對之追訴處罰；反
    之，在「再犯」之情形，因其先前所為治療程序顯未能收戒
    斷毒癮之效，且考量施用毒品者之再犯率偏高，乃簡化其刑
    事處遇程序，而逕予追訴處罰，不再施以治療程序。參酌上
    開立法理由，修正毒品危害防制條例就施用毒品者，祇於「
    初犯」及「五年後再犯」二種情形，有其追訴條件之限制，
    即須於初犯經觀察、勒戒或強制戒治釋放後，五年內均無施
    用毒品之行為，始能認其前所實施之觀察、勒戒或強制戒治
    已足遮斷毒癮，而得於五年後再犯時，再予適用初犯之規定
    ，重行觀察、勒戒等程序。倘五年內已經再犯，被依法追訴
    處罰，縱其第三次（或第三次以上）施用毒品之時間在初犯
    釋放五年以後，即與「五年後再犯」之情形有別，且因已於
    「五年內再犯」，顯見其再犯率甚高，原實施觀察、勒戒或
    強制戒治，已無法收其實效，而無五年戒斷期之存在，自無
    再經觀察、勒戒及強制戒治之必要，應由檢察官逕行起訴，
    始符新法修正之本旨，最高法院95年度台非字第59號、第65
    號判決意旨可資參照。經查，本件被告曾因施用毒品案件，
    經觀察、勒戒後，認無繼續施用毒品傾向，於民國90年10月
    3日觀察、勒戒執行完畢釋放，並由原審法院於90年10月25
    日裁定不付審理，有本院被告前案紀錄表在卷可稽，然被告
    於觀察勒戒執行完畢五年內，又於94年間再犯施用毒品罪，
    且經法院判處罪刑確定，即係「五年內再犯」，甚為明確。
    衡諸首揭說明，本案被告犯行既非初犯，亦非毒品危害防制
    條例第20條第3項所指「五年後再犯」之情形，即應依法訴
    追審理。是被告於前次觀察勒戒執行完畢釋放後五年內，再
    犯本件施用第一級及第二級毒品之罪，應依法論科。
二、按海洛因、甲基安非他命分別係毒品危害防制條例第2條第2
    項第1款、第2款所稱之第一級毒品及第二級毒品。核被告所
    為，係犯毒品危害防制條例第10條第1項之施用第一級毒品
    罪及同條第2項之施用第二級毒品罪。其持有第一級毒品海
    洛因、第二級毒品安非他命進而施用，持有毒品之低度行為
    為施用毒品之高度行為所吸收，不另論以持有毒品罪。被告
    上開施用第一級、第二級毒品犯行間，及其前後二次施用第
    一級毒品犯行間，犯意各別，行為互殊，應予分論併罰。查
    被告前有犯罪事實欄所載之有期徒刑執行完畢前科紀錄，有
    本院被告前案紀錄表在卷可稽，其受有期徒刑之執行完畢五
    年內，故意再犯本案有期徒刑以上之各罪，為累犯，均應依
    刑法第47條第1項之規定，加重其刑。
三、原審同此事實認定，依毒品危害防制條例第10條第1項、第2
    項，刑法第11條前段、第47條第1項、第51條第5款之規定，
    審酌被告前因施用毒品經觀察勒戒及受有期徒刑之宣告、執
    行後，仍不知悔悟，復再度施用毒品，顯見其意志不堅，不
    能戒絕毒品，暨其犯罪動機、手段，以及施用毒品為自戕行
    為，除對己身產生危害，並未直接侵及他人法益，與犯罪後
    於法院審理時坦承犯行，態度尚稱良好等一切情狀，就96年
    7月2日查獲被告施用第一級毒品部分，量處有期徒刑柒月，
    就同日查獲施用第二級毒品部分，量處有期徒刑伍月，就96
    年11月28日查獲施用第一級毒品部分，量處有期徒刑柒月，
    並定應執行刑為有期徒刑壹年伍月。其認事用法，核無違誤
    ，量刑亦無偏重之情事。被告上訴稱原審量刑過重，核無理
    由，應該駁回。
據上論斷，應依刑事訴訟法第368條，判決如主文。
本案經檢察官蔡薰慧到庭執行職務。
中    華    民    國    97     年    8    月    15    日
                  刑事第十二庭  審判長法  官  蔡永昌
                                      法  官  蘇素娥
                                      法  官  陳榮和
以上正本證明與原本無異。
施用第一級毒品部分如不服本判決，應於收受送達後十日內向本
院提出上訴書狀，其未敘述上訴之理由者並得於提起上訴後十日
內向本院補提理由書（均須按他造當事人之人數附繕本）。
其餘不得上訴。
                                      書記官  林吟玲
中    華    民    國    97     年    8    月    15    日
毒品危害防制條例第10條
施用第一級毒品者，處六月以上五年以下有期徒刑。
施用第二級毒品者，處三年以下有期徒刑。


司法院資訊處製作；財團法人民間司法改革基金會備份。
